【裁判字號】    90,交上易,28
【裁判日期】    900531
【裁判案由】    過失傷害
【裁判全文】
臺灣高等法院臺南分院刑事判決              九十年度交上易字第二八號      Ｃ
      上  訴  人
      即  被  告  丙 ○ ○
      選任辯護人  張 仁 懷
右上訴人因過失傷害案件，不服臺灣臺南地方法院八十八年度交易字第二二七號中華
民國八十九年十一月二十七日第一審判決（起訴案號：臺灣臺南地方法院檢察署八十
八年度偵字第二五七六號），提起上訴，本院判決如左：
      主      文
上訴駁回。
      事      實
一、丙○○於民國八十七年八月二十二日下午六時四十分許，騎乘車號ＭＳＳ─０二
    ０號之重型機車，沿台南縣新市鄉○○村○○路由西向東往新市方向行駛，途經
    上開道路十四號前為超越路旁停車又欲左轉穿越該路時，本應注意車前狀況，隨
    時採取必要之安全措施及汽車在劃有分向限制線之路段行駛時，不得駛入來車之
    車道內，另轉彎車應讓直行車先行，而依當時情形又無不能注意之情事，竟疏未
    注意而行駛於快車道中心線（雙黃線）上時，適乙○○騎乘車號ＵＸＢ─二一五
    號輕型機車沿同路由東往西行駛，途經上述地點時，亦疏未注意，為閃避路邊車
    輛及超車而違規行駛於快車道近中心線處，嗣二車見狀均煞避不及而互撞，致人
    車倒地受傷，乙○○受有右眼眼窩骨折合併右眼球偏下性異位及頭部外傷、右顴
    骨骨折、鼻骨外傷性畸型等傷害。
二、案經乙○○訴請臺灣臺南地方法院檢察署檢察官偵查起訴。
      理      由
一、訊據上訴人即被告丙○○固不否認於上開時、地騎車與告訴人乙○○發生車禍，
    致二人受傷之事實，惟矢口否認有何過失之犯行，辯稱：本件車禍肇事，係因告
    訴人騎車車速過快，當時下雨告訴人一手騎車一手握住雨帽難以控制機車，且當
    時告訴人係繞過路旁並列之二部汽車，並超越中心線撞及被告，被告為重型機車
    ，行駛快車道並無過失云云。
二、按車輛行駛時，駕駛人應注意車前狀況，隨時採取必要之安全措施，另汽車行駛
    至交岔路口，轉彎車應讓直行車先行，機器腳踏車在已劃分快慢車道之道路，輕
    型機器腳踏車應在慢車道行駛，重型機器腳踏車依標誌或標線之規定行駛，無標
    誌標線者，得在快慢車道行駛。但在快車道行駛時，除左轉彎外，應行駛於最外
    側車道，又汽車在劃有分向限制線之路段行駛時，不得駛入來車之車道內。道路
    交通安全規則第九十四條第三項、第一百零二條第一項第六款、第九十九條第一
    項第二款及第九十七條第一項第二款分別定有明文。經查：
    （一）被告確於上開時、地駕駛機車與告訴人乙○○互撞，並致乙○○受如事實
          欄所示之傷害，業據告訴人乙○○指訴明確，並有財團法人奇美醫院診斷
          證明書附卷可查，且本件肇事地點確在道路中心線附近，已據證人陳火順
          及李昆明分別供證在卷（詳偵查卷第三十二、三十三頁、原審卷第九十一
          、九十二頁）而肇事後兩車之倒地位置在告訴人乙○○車道上中心線附近
          ，亦有現場相片、現場圖及道路交通事故調查表可據，並據前往現場處理
          之警員甲○○於原審及本院審理時，供證屬實（詳原審卷第九十二、九十
          三頁、本院卷第四十至四十三頁）。是二車案發前均靠近中心線行駛乙節
          應可確定。再依被告於原審法院調查時自承：其當時離左轉之巷口尚有三
          、四棟房屋之遠等語（詳原審卷第十八頁）。是被告當時尚未到欲左轉之
          路段，依上開「在快車道行駛時，除左轉彎外，應行駛於最外側車道」之
          規定，被告案發時行駛於快車道上並不合法，被告雖辯稱因閃避路邊停車
          而行駛於快車道，惟依案發後現場照片所示，路旁縱有停車，亦應在慢車
          道上，至多佔據一小部分之快車道，惟被告與告訴人二人於雨天騎車，為
          閃避路旁車輛，均駛至近中心線之位置，且被告提前斜穿道路左轉，故現
          場相片上所示撞擊後二車之倒地位置均在告訴人之車道上，堪認被告確已
          駛至對向車道。故被告轉彎車未讓直行車先行且駛入來車車道內，復未注
          意車前狀況，肇致本件車禍等情，應可認定。
    （二）本件經送台灣省台南區車輛行車事故鑑定委員會及臺灣省車輛行車事故覆
          議鑑定委員會並財團法人成大研究發展基金會鑑定結果，亦認定被告確有
          過失責任，此有該二委員會八十八年五月二十一日南鑑字第八八○四七八
          號及八十九年一月十一日府覆議字第八八一四八三號鑑定意見書並成大研
          基建字第一九五八號鑑定書在卷可憑。又被告於本院審理時請求再送財團
          法人成大研究發展基金會鑑定，經鑑定結果，亦認定被告應付百分之六十
          之肇事責任，有九十年四月二日（90）成大研基建字第五九七號函可按（
          附於本院卷第七十一頁），被告過失駕車肇事行為，依當時狀況，無不能
          注意之情事，被告違規行駛於中心線上自有過失，復有告訴人之指訴及道
          路交通事故調查報告表一紙，現場照片十二張及財團法人奇美醫院診斷證
          明書三紙附卷可稽，事證已甚明確。
    （三）告訴人於本件事故之發生雖亦有過失，然僅與被告之過失併合而為肇事之
          原因，被告之刑責自不能因此相扺獲得減免，惟可供量刑之斟酌。被告辯
          稱並無任何過失，顯係事後卸責之詞，委不足採。本件被告過失駕駛行為
          ，與被害人之受傷間，確具有相當因果關係，被告過失傷害犯行，堪以認
          定。
三、查被告騎乘機車本應注意車前狀況，又無不能注意之情事，竟疏未注意致告訴人
    受有傷害，核其所為，係犯刑法第二百八十四條第一項前段之過失傷害罪。原審
    審理結果，認被告罪證明確，適用刑法第二百八十四條第一項前段、第四十一條
    、罰金罰鍰提高標準條例第一條前段、第二條等規定，並審酌被告品性及智識程
    度、過失程度、犯罪所生之危害及犯後態度等一切情狀，量處有期徒刑二月之刑
    ，並諭知易科罰金之折算標準，認事用法，核無不合，量刑亦稱妥適，被告上訴
    意旨，仍執前詞否認犯罪，而指摘原判決不當，為無理由，應予駁回。
據上論斷，應依刑事訴訟法第三百六十八條，判決如主文。
本案經檢察官吳忠賢到庭執行職務。
中    華    民    國      九十      年      五      月      三十一      日
                                  臺灣高等法院臺南分院刑事第六庭
                                      審判長法官  楊    明    章
                                            法官  顏    基    典
                                            法官  戴    勝    利
右正本證明與原本無異。
不得上訴。
                                      法院書記官  吳    銘    添
中    華    民    國      九十      年      六      月     四           日
附錄法條：
刑法第二百八十四條第一項：因過失傷害人者，處六月以下有期徒刑、拘役或五百元
                          以下罰金，致重傷者，處一年以下有期徒刑、拘役或五
                          百元以下罰金。


司法院資訊處製作；財團法人民間司法改革基金會備份。
